臺灣桃園地方法院刑事判決　　　　　　　　　　　　　九十三年度重訴字第二七號
　　公　訴　人　臺灣桃園地方法院檢察署檢察官
　　被　　　告　戊○○　男　二.
　　選任辯護人　羅美鈴律師
右列被告因殺人等案件，經檢察官提起公訴（九十三年度偵字第三九六號），本院判
決如左︰
    主  文
戊○○殺人，處死刑，褫奪公權終身，扣案尖刀壹支沒收；又傷害人之身體，處有期
徒刑捌月，扣案鋁棒壹支沒收；又傷害人之身體，因而致人於重傷，處有期徒刑肆年
，扣案尖刀壹支沒收；又攜帶兇器竊盜，處有期徒刑柒月。應執行死刑，褫奪公權終
身；扣案尖刀、鋁棒各壹支均沒收。
    事  實
一、戊○○於民國九十二年十二月三十一日下午五、六時許，駕駛車號Ｂ九─四五四
    八號自小客車搭載壬○○、庚○○、丙○○，由台中市○○○○道上國道一號高
    速公路欲至台北參加跨年晚會，車行至苖栗縣頭份鎮後，即下交流道改行國道三
    號高速公路北上，因適逢元旦假期沿途車量甚多，於經過龍潭收費站後，車流已
    達壅塞程度，戊○○為能儘速抵達台北，行進間不斷利用車間空隙變換車道，其
    後一部行駛外線車道之廂型車因不願讓戊○○變換車道，兩車互不相讓，引起戊○○不悅，強行開至該廂型車之車前減速，將該廂型車攔阻在外側車道後，即手
    持其所有之鋁製球棒（下稱鋁棒）下車，要求該廂型車駕駛下車，廂型車駕駛不
    予理會由路肩超車離去，戊○○更加不悅，憤而返回車上駕車沿路追逐，沿途見
    有相似車型之車即加攔阻，其中一部廂型車遭戊○○搖下車窗示意停車，惟經該
    車駕駛表示戊○○所追逐之車在前方，戊○○即加速向前，見一部由張孟光所駕
    駛之車號五Ｄ─四一一二號休旅車行駛於內側車道，戊○○認為該部休旅車即是
    之前阻擋其超車之廂型車，即由中間車道往內側車道行駛，欲加以攔阻，行至北
    上六十五公里九百二十二公尺處，戊○○終以其所駕駛之自小客車斜插入內側車
    道之方式，迫使張孟光停車，戊○○隨即手持鋁棒下車，走至張孟光休旅車駕駛
    座旁敲擊車窗玻璃，要求張孟光搖下車窗，惟張孟光不予理會，欲倒車離去，戊○○見狀勃然大怒，憤而基於傷害及毀損之犯意，以手持之鋁棒將張孟光所駕駛
    之休旅車左側前、後車窗玻璃悉數砸毀，並傷及張孟光之左顳部及左前臂，致左
    顳部有皮下瘀傷、左前臂外側近手腕部有八乘八公分鈍傷，足以生損害於張孟光
    ，而戊○○右手大拇指亦於敲打車窗玻璃時割傷，戊○○砸毀張孟光休旅車車窗
    玻璃後，認已達教訓之目的，即轉身往其所駕駛之車輛方向走去，惟張孟光不甘
    損失，毅然下車追上前去欲與戊○○理論，兩人即在兩車間之空隙互為拉扯、扭
    打，戊○○基於接續犯意，再持鋁棒揮擊張孟光，致張孟光再受有右顳部、左側
    第二、三肋間，左側第五、六肋間，及右側第七、八肋間肋骨明顯外傷、右手第
    二、三手指達中及近端指均有鈍器傷、右膝蓋關節下方約五公分有四乘四公分鈍
    傷，其後戊○○之球棒因不明原因脫離持有，為求脫身，迅即返回其自小客車駕
    駛座上，惟張孟光緊跟在後，在駕駛座前彎腰抓住戊○○之衣服要其下車，戊○○此時見張孟光抓住自己，已無法脫身，竟另起殺人犯意，伸手自其駕駛座方向
    盤下方之置物處，取出其所有之尖刀一把（含刀鞘，非屬槍砲彈藥刀械管制條例
    之刀械），將尖刀自刀鞘內抽出，憤而朝張孟光前胸左鎖骨外下外緣處用力刺去
    ，傷口深達二十六公分，刀刃傷及昇主動脈、肺主動脈，並刺穿左側頂端之肺囊
    壁層，張孟光受此巨創，鮮血立時自衣領間湧出不支倒地，詎戊○○仍不罷手，
    認為張孟光已記下其車號，如刺殺一刀未死，日後恐為警循線追緝，竟再持刀下
    車，朝仰躺於地已無反抗能力之張孟光胸部，以雙手握刀，由左上而右下方式連
    刺二刀，致張孟光胸部左乳頭上方四公分處及雙乳中線下方約八公分處，各受有
    深達十二公分、二十二公分之穿刺傷，戊○○見張孟光已無反應，持刀返回車上
    ，對車上的人說「要給他死」，隨即駕車下大溪交流道，以避警追查，途中路經
    一檳榔攤，戊○○停車下車清洗身上及車門縫血跡，以湮滅事證，並將其不慎割
    傷之右手拇指包紮，及擦拭尖刀再以報紙將尖刀包裹，之後即沿大溪、八德、鶯
    歌、樹林而至台北。抵達台北後，戊○○與壬○○、庚○○、丙○○等四人至西
    門町速食店吃東西。吃完後，庚○○、丙○○因心情已受影響，向戊○○表示不
    想參加跨年晚會而先行離去，戊○○即與壬○○駕車在台北市中正紀念堂等處駕
    車閒逛，其後將壬○○送返其位於台北縣板橋市住處後，戊○○即駕車返回台中
    。而張孟光嗣雖經路人報警送醫急救，惟仍於同日晚上八時不治死亡。
二、戊○○犯下高速公路殺人案後，即躲藏於中部地區，九十三年一月二日二十時許
    ，戊○○駕駛前開自小客車行駛於臺中縣大里市區時，因前方由丁○○所駕駛之
　　車號六Ｂ─Ｏ九八Ｏ號自小客車，突然自內側車道駛入其行駛之外側車道，戊○○緊急剎車，頗為不悅，即將丁○○所駕駛之自小客車攔下，開車門亮出同前之
    尖刀，要求丁○○下車改上其自小客車，惟丁○○拒不下車，於向戊○○連聲道
    歉後即驅車離去。車行過戊○○自小客車時，戊○○見丁○○在駕駛座兩眼直視
    著他，彷彿像是在瞪他，頓時怒火中燒，立即上車沿路追趕丁○○自小客車，經
    追逐百公尺後，在台中縣大里市○○路○段青年高中斜對面加油站附近之交岔路
    口，丁○○因恰遇紅燈堵車，終為戊○○攔下。戊○○即持尖刀下車走向丁○○
    自小客車，丁○○見狀亦拿起其原置於駕駛座下方車門邊之鋁製球棒（下稱鋁棒
    ），欲開車門與戊○○處理，惟甫打開車門未及下車之際，戊○○見丁○○左手
    拿有鋁棒，大喊你想要幹什麼，即先發制人，另起傷害犯意，以所持之尖刀朝丁○○左大腿後側刺去，而左大腿後側與尿道接近，以刀穿刺極可能切斷尿道，縱
    經膀胱造尿道整型手術，惟日後仍會發生尿道狹窄，導致有尿失禁重大難治之
    傷害，為戊○○所能預見，因其施力甚猛，致尖刀穿刺左大腿後側後切斷尿道，
    使丁○○受有陰囊挫傷、尿道創傷合併破裂與狹窄、左側副睪炎、左腿穿刺傷等
    傷害，丁○○遭刺傷一刀後，唯恐戊○○再行加害，即由駕駛座翻跳至後座，而
    此時在車外之戊○○見丁○○逃至後座，為圖砸車洩憤，乃另起竊盜犯意，乘丁○○不知之際，意圖為自己不法之所有，而攜帶兇器竊取丁○○遺落在駕駛座腳
    踏墊處之鋁棒，以鋁棒將丁○○所駕駛之自小客車前擋風玻璃及左、右後車窗玻
    璃悉數砸毀後，駕駛其自小客車揚長而去，足以損害於丁○○，而丁○○嗣經路
    人送醫急救，雖經施以膀胱造及尿道整型手術，惟日後仍有尿道狹窄，產生尿
    失禁而對於其身體有重大難治之重傷害情形。
三、戊○○於高速公路人車往來頻繁之情形下，公然毀車殺人，引起社會震驚，又於
    相隔一日在台中縣大里市再犯持刀傷害案，經警循線追查並聲請核發通訊監察書
    ，得知戊○○將於九十三年一月三日駕車北上，經調派警力於國道一號高速公路
    沿線佈署，於同日一時五十分許，在國道一號高速公路北向造橋收費站查獲戊○○，並於所駕駛之車號Ｂ九─四九四八號自小客車上查獲鋁棒一支、尖刀一支、
    行動電話二支（0000000000、0000000000）、殺張孟光時
    所穿著之衣褲、九十三年一月二日自由時報剪報及毒品安非他命、Ｋ他命及吸食
    器（毒品部分由檢察官另行處理）。
四、案經被害人丁○○及被害人張孟光配偶乙○○、母張林秀如告訴及內政部警政署
    國道公路警察局第六警察隊報請臺灣桃園地方法院檢察署檢察官偵查起訴。
　　理　由
一、訊據被告戊○○對於右揭時、地持鋁棒毀損被害人張孟光所駕駛自小客車之左側
    前後車窗玻璃，及以尖刀刺殺被害人張孟光之事實，坦承不諱，惟辯稱伊敲毀被
    害人休旅車車窗玻璃後，發現伊可能認錯人，因之伊有向被害人張孟光道歉，惟
    被害人張孟光仍下車找伊理論，兩人進而拉扯扭打，伊之後坐回伊自小客車駕駛
    座，然被害人張孟光仍不願罷休，伊即取出原放置於駕駛座方向盤下方置物處之
    尖刀，伊原只是想要嚇嚇被害人張孟光，但被害人張孟光此時卻突然向前，尖刀
    因此不慎刺向被害人張孟光胸部，被害人張孟光隨即倒地，之後，伊就不知為何
    會再拿刀刺被害人張孟光二刀或三刀，伊當時並沒有說「要給他死」的話。又伊
    坦承有拿尖刀刺告訴人丁○○，並以鋁棒砸毀丁○○自小客車之前擋風玻璃及左
    、右後車窗玻璃，惟伊當時是因為看到丁○○手拿球棒，因此才刺其左大腿，丁○○之後跳到後座，伊要把丁○○拉下來，拉不到，因此才拿丁○○的鋁棒敲其
    小客車的玻璃，伊只刺丁○○左大腿一刀，並無要殺丁○○之意等語。
二、經查，被告於九十二年十二月三十一日下午五、六時許，駕駛其所有之車號Ｂ九
    ─四五四八號自小客車搭載友人壬○○、庚○○、丙○○北上台北，欲參加在台
    北舉行之跨年晚會，沿途行經國道三號高速公路時，被告究如何與他車因超車發
    生爭執？又行至案發地點即北上六十五公里九百二十二公尺處時，被告又如何攔
    下並毀損被害人張孟光所駕駛之車號五Ｄ─四一一二號休旅車之車窗玻璃？被告
    又如何刺殺被害人張孟光？乃至被告於刺殺被害人張孟光後如何離開現場？及其
    離開後又發生何事等情，當時乘坐於被告自小客車上之證人壬○○、庚○○、丙○○於本院審理時到庭分別結證如下：
(1)、證人壬○○證稱：九十二年十二月三十一日下午約五、六時，被告駕駛豐田牌自
    小客車，搭載伊及庚○○、丙○○三人欲至台北參加跨年晚會，伊坐在副駕駛座
    ，庚○○坐伊後面，丙○○坐駕駛座後面，車子由台中市○○○○道上國道一號
    高速公路，行至苖栗縣頭份鎮○○○○○道三號高速公路北上，沿途被告開的速
    度很快，趕著上台北，行駛至龍潭、大溪路段，當時車流量很多，前後都是車，
    至案發地點，被告將一部黑色休旅車攔在內側車道，兩車前後距離約一部車子（
    寬），被告下車走至被害人休旅車駕駛座旁，伊沒有看到被告手上有拿東西，之
    後伊就聽到玻璃破碎的聲音，二、三分鐘後被告打開車門坐於駕駛座，車門未關
    ，被害人生氣的走到駕駛座旁與被告拉扯，在拉扯中伊有看到被告手上有一把尖
    刀，被告往伊方向倒時有撞到伊，之後伊看見被害人慢慢的倒地，被告就下車，
    約一分鐘內回到車上，手上還拿著那把尖刀，伊沒有看到刀鞘，且伊都沒有聽到
    被害人的哀叫聲，被告上車後就將車子開走由最近的交流道下高速公路，並用抹
    布擦拭尖刀後用報紙將尖刀包起來，途中有在一處檳榔攤停留，被告用水清洗手
    上的血跡，之後車子就沿鶯歌、樹林到台北中正紀念堂，四人先至西門町麥當勞
    吃東西，吃完後庚○○、丙○○先離開，之後被告就載伊在中正紀念堂附近繞，
    後來就載伊回板橋家，伊就與被告分手；被告在沿路都沒有說在高速公路發生何
    事，我們也都不敢問，被告的情緒也沒有什麼變化，伊事後沒有報警，因害怕被
    告報復，被告曾用衛生紙沾濕擦拭方向盤及駕駛座車門邊緣的血跡等語。（見本
    院卷(一)第九十九頁至第一三四頁審判筆錄）。
(2)、證人丙○○證稱：當日伊搭乘被告所駕駛之自小客車欲至台北參加跨年晚會，伊
    坐在被告駕駛座後面，壬○○坐副駕駛座，庚○○坐在副駕駛座後面，從台中往
    台北高速公路上，被告有與人因超車發生爭執，被告有下車並叫對方下車，但對
    方沒有理會而開走，被告上車繼續開，要攔下擦撞他的那部車，之後被告將車斜
    停在那部車的前面，將那部車在內側車道攔下來，第一次攔下來時，對方不下來
    ，被告又開車繼續追，被告前後攔下三部車，之後在內側車道攔下被害人的車，
    當時被告是停在被害人車子的前面，有跨越二線車道，被告下車拿一枝球棒走到
    後面那台車，發生什麼事，伊不知道，之後被告不知過了多久走回車上，手上已
    沒有拿球棒，後面那台車的駕駛跑過來被告車子的駕駛座旁邊叫被告下車，當時
    被告坐在駕駛座，車門未關，被告不出來，那個人就抓被告的衣服，被告從車子
    的下方拿出不知道是什麼東西出來，之後伊就看到被害人摸胸部，手上有血，血
    由外套的裡面冒出來，就昏倒，當時被告仍坐在駕駛座上，之後被告馬上下車站
    著拿刀子朝被害人又刺兩刀，刺那個部位不清楚，伊沒有聽到被害人叫聲，被告
    連續刺兩刀後上車將車開走，有對我們說「要給他死」，之後下交流道，經過一
    個檳榔攤，被告有用布擦拭刀子再用報紙包起來，被告手上的傷叫檳榔攤幫他包
    一包，之後車子開到西門町去吃麥當勞，吃完後伊與庚○○先走，被告從高速公
    路殺被害人到吃完麥當勞與伊分手，其情緒都一樣。（見本院卷(一)第一五六頁至
    第一七七頁審判筆錄）。
(3)、證人庚○○證稱：案發當日與被告、壬○○、丙○○搭被告自小客車至台北欲參
    加跨年晚會，由被告開車，壬○○坐副駕駛座，伊坐右後座，丙○○坐左後座，
    沿途不知開到什麼地方有聽到被告及壬○○說車子擋住他們，還撞到等語，之後
    被告就在找那一部撞到我們的車子，被告共攔了幾部車不清楚，之後被告右手握
    方向盤，左手拿球棒，開窗戶跟旁邊的車子說是不是你撞到我，就往左側開，伊
    只知道車子往內開，如何攔下那部車伊不知道，之後被告的車子就停在一部車子
    的前面，兩部車的距離沒多遠，約二公尺，被告打開車門下車，拿球棒走向後面
    那台車，之後有聽到玻璃碎掉的聲音，伊有往後看，但沒看清楚，過了幾分鐘被
    告走回車上，沒有看到手上拿著球棒，被告坐回駕駛座，被告有和那個人拉扯推
    來推去，之後那個人就倒下去，有看到被告刺的動作，刺二下或三下，之後被告
    就坐回車上，手上拿一把刀，就把車開走，被告在他的座位上拿報紙、衛生紙擦
    拭刀子，之後用報紙包起來，之後車子有下交流道，停在一個檳榔攤，被告在那
    邊處理那把刀，還有用衛生紙把他受傷的右手擦一擦，被告在刺被害人上車後，
    有說「給他死」這句話，還有問我們有沒有嚇到，我們跟他說有，之後車子往台
    北的方向開，先去西門町吃東西，之後伊即與丙○○先離開，被告在殺人前後情
    緒看起來一樣，被告的刀子是從駕駛座右邊腳下面拿出來的等語（見本院卷(一)第
    一七八頁至第一九六頁審判筆錄）
三、依上述證人壬○○、丙○○、庚○○之證詞內容，渠等均證稱被告在國道三號高
    速公路上曾因超車問題，連續追逐攔下多部汽車，迄案發地點時在內側車道攔下
    被害人張孟光所駕駛之休旅車後，被告先持球棒敲毀被害人張孟光休旅車之玻璃
    ，其後被告與被害人張孟光發生拉扯，被告坐回其自小客車之駕駛座，被害人張
    孟光站於駕駛座車門旁抓住被告衣服要被告下車，被告即自駕駛座下方拿出尖刀
    ，被害人張孟光即受刺倒地，之後被告又下車刺二至三刀等情一致，惟對於被告
    持球棒砸毀被害人張孟光所駕駛休旅車之左側前、後車窗玻璃後，在被告回到駕
    駛座之前，被告與被害人張孟光究發生何事，如何「拉扯、推來推去」？被告所
    持之球棒為何脫離其持有？及被告在駕駛座上以何姿勢、方式持尖刀刺被害人張
    孟光等情形，證人壬○○、丙○○、庚○○或稱沒看到，或稱不記得等語。
四、證人即在高速公路當場目擊被告行兇過程之證人甲１（依證人保護法列為秘密證
    人，姓名年籍附於本院不得閱覽卷）於本院審理時證稱：九十二年十二月三十一
    日下午約六時三十分許，伊駕車行經國道三號高速公路北上，車行至龍潭收費站
    時即開始塞車，經過案發地點伊當時係行駛在內側車道，因前方車輛堵住，伊就
    想切到右邊中間車道，因後方有來車，伊無法完全切入，被迫停止，因此當伊車
    子經過前方堵住之車子時，伊車子幾乎呈靜止狀態，伊有看到兩台車停在內側車
    道，兩車的距離約一個車身左右，有兩人在兩部車中間爭執，後面那台車的前車
    窗及駕駛座的玻璃破掉，之後其中有一個人跑回前面那台車打開左邊的車門，彎
    腰從車上拿出一個東西，是一個細長狀有金屬反光的東西，拿那個東西戳另外一
    個人上半身，被戳的那個人倒地，倒在較靠近後面那台車車頭位置，之後又被拿
    金屬反光物的人兩手握刀從他上半身刺下去，戳他的人彎腰下去刺了以後拔起來
    又彎腰刺下去，刺二至三下，前面那個人跑回前面那台車拿東西時，另一個人並
    沒有尾隨，時間很短，後面那個人可能還沒反應過來，他還留在爭執的原地，是
    跑回車上的那個人拿兇器跑回原地刺另一個人，前後只有幾十秒左右，因為伊車
    子的位置可以清楚看見行兇的過程，之後那個人就跑回前面那台車，將車切入伊
    車子的前面，很快的將車開走，伊有追，但沒追上，之後伊有報警等語（見本院
    卷(一)第一三四頁至第一五五頁第審判筆錄）。
五、則依證人甲１證詞，顯然證人甲１係看到被告與被害人張孟光是在兩車之間爭執
    ，之後被告係跑回其自小客車，打開車門，彎腰取出尖刀後，再跑回被害人張孟
    光站立處，以尖刀刺被害人張孟光之上半身，被害人張孟光倒地，被告再雙手握
    刀朝被害人張孟光胸部再刺二刀（或三刀），此與證人壬○○、丙○○、庚○○
    證述被告當時係先坐回駕駛座，但被害人張孟光站在駕駛座旁拉被告之衣服，隨
    後被告即自駕駛座方向盤下方置物處取出暗藏之尖刀，在駕駛座上以尖刀刺被害
    人張孟光第一刀之情節，顯有出入。
六、查，九十二年十二月三十一日十九時命案發生後，國道公路警察局第六警察隊警
    員據報抵達國道三號公路北向六十五公里九百二十二公尺現場，現場為三線車道
    （北向），被害人張孟光所駕駛之車號五Ｄ─四一一二號黑色休旅車停在內側車
    道，左側車輪壓在路肩白實線上，車門緊閉，左側前、後車窗玻璃均遭砸毀，玻
    璃碎粒散落於地面及車內，休旅車之車燈打開，手剎車拉起，排擋桿停在Ｒ檔（
    倒車檔），休旅車右車頭前方約一點八公尺處地面遺有血跡一灘，血跡距離路側
    白實線約一點一公尺，血跡之上方有鋁棒及刀鞘各一支，有道路交通事故調查表
    現場圖及現場照片在卷可稽。而被害人張孟光於案發後，雖經緊急送龍潭陸軍八
    ０四醫院急救，惟仍於同日晚上八時不治死亡，經檢察官督同法醫師相驗屬實，
    有相驗屍體證明書、驗斷書及勘驗筆錄在卷可稽，又檢察官囑託法務部法醫研究
    所就被害人張孟光之死因為鑑定，經法務部法醫研究所九三法醫所鑑字第００二
    八號鑑定書鑑定結果為：
    (一)頭部：左顳部有淡紅色皮下瘀傷，右顳側有八乘八公分皮下出血，頭顱骨無破
    　損。
    (二)胸頸部：除有急救時之插胸管醫療縫合傷外，胸部有三處穿刺傷，傷口甲：位
    　於左乳頭（誤繕為右乳頭）上方四公分，刀刃由四至十點鐘方向，並以左上向
      右下方向進入身體，傷及左下肺葉；深度十二公分。傷口Ｂ：位於左鎖骨外下
      緣，傷口先由一至七點鐘方向劃行十公分，深約五公分後，再以二至八點鐘方
      向劃行五公分，深達二十六公分，並以左上向右下方穿刺，刀刃傷及昇主動脈
      、肺主動脈，並刺穿左側頂端肺囊壁層。傷口Ｃ：位於雙乳中線下方約八公分
      處，由二至八點鐘方向，劃開皮膚四公分長度，深度達二十二公分，並以左上
      向右下方穿刺，其刀刃穿過肋骨肝臟雙葉稍偏左葉間，並造成肝底面穿出後，
      並傷及右腎臟前側，有一乘一乘零點二公分之切割穿刺傷。肋骨有明顯外傷，
      分別於左側第二、三肋間，左側第五、六肋間，及右側第七、八肋間。
    (三)腹部皮膚無外傷。
    (四)四肢及軀幹：左前臂外側近手腕部有八乘八公分鈍傷，切開皮膚可見組織肌肉
      間出血嚴重，研判為遭棍棒擊打之抵抗傷。右手第二、三手指達中及近端指均
      有鈍器傷。右膝蓋關節下方約五公分有四乘四公分鈍傷。
七、依案發地點現場所留跡證，被害人張孟光所駕駛之休旅車，其手剎車拉起，排擋
    桿係停留在Ｒ檔位罝（倒車燈已亮），顯示被害人張孟光遭被告攔下後，曾試圖
    倒車離開現場。現場遺留血跡之位置，應係被害人張孟光受刺第一刀後倒地之位
    置。現場遺留鋁棒一支，被告原既係持鋁棒行兇，嗣後卻未持鋁棒而跑回車上，
    且被告逃逸後鋁棒復遺留在現場血跡旁（位於血跡之西北側），顯見鋁棒之脫離
    被告持有，應非出於被告之本意，其原因可能是鋁棒已遭被害人張孟光奪取。又
    現場血跡旁遺有刀鞘一支（位於血跡之東北方），可證被告自駕駛座取出暗藏之
    尖刀，將尖刀自刀鞘抽出後，曾持刀鞘離開其駕駛座，其後將刀鞘丟擲在地。又
    依被害人張孟光之屍體經解剖鑑定結果，其頭部左顳部及左前臂外側近手腕部受
    有鈍傷，其受鈍傷之原因，可能係被告持鋁棒砸毀車窗玻璃時，遭被告以鋁棒擊
    中，抑可能係被告於砸毀車窗玻璃時，被害人張孟光曾以左手護衛抵抗而分別受
    有傷害。又被害人張孟光右顳側有八乘八公分皮下出血、肋骨明顯外傷（分別於
    左側第二、三肋間，左側第五、六肋間、右側第七、八肋間）、右手第二、三手
    指達中及近端指均有鈍器傷、右膝蓋關節下方約五公分之鈍器傷。以該傷害之部
    位或在頭部右側，或在前胸、或在右手、或在右腳膝蓋，此等傷害之部位，應非
    被告砸毀車窗玻璃時，坐在駕駛座之被害人張孟光所可能造成，顯見被害人張孟
    光於車窗遭被告無端砸毀，下車欲找被告理論時，兩人曾發生爭執，被告曾持鋁
    棒鈍器毆擊被害人張孟光如前所述之部位，因而致被害人張孟光受有如上之傷害
    。又被害人張孟光胸前有三處穿刺傷，傷口甲：位於左乳頭上方四公分，刀刃由
    四至十點鐘方向，並以左上向右下方向進入身體，傷及左下肺葉；深度十二公分
    。傷口Ｂ：位於左鎖骨外下緣，傷口先由一至七點鐘方向劃行十公分，深約五公
    分後，再以二至八點鐘方向劃行五公分，深達二十六公分，並以左上向右下方穿
    刺，刀刃傷及昇主動脈、肺主動脈，並刺穿左側頂端肺囊壁層。傷口Ｃ：位於雙
    乳中線下方約八公分處，由二至八點鐘方向，劃開皮膚四公分長度，深度達二十
    二公分，並以左上向右下方穿刺，其刀刃穿過肋骨肝臟雙葉稍偏左葉間，並造成
    肝底面穿出後，並傷及右腎臟前側，有一乘一乘零點二公分之切割穿刺傷。被害
    人張孟光胸前所受三處穿刺傷其先後之順序為何？法務部法醫研究所鑑定意見認
    為由胸腔雙側血胸嚴重而貫穿肝藏之穿刺傷，造成之腹腔出血只分佈於右、上腹
    腔，認為傷口Ｃ應係被害人倒地後再行刺傷，且應係在傷口甲、Ｂ穿傷形成之後
    等語，則傷口Ｃ係應係被告所刺之第三刀，應無疑義。至於傷口甲與傷口Ｂ兩刀
    傷之先後次序為何？查被告供承其刺被害人張孟光第一刀後，被害人張孟光即倒
    地，之後其再上前刺二刀，而證人壬○○、丙○○、庚○○及證人甲亦為如上之
    證述，則以被告刺第二刀時，被害人張孟光已倒地而無反抗能力，被告為刺擊行
    為時，被害人張孟光皮層之傷口應與傷口Ｃ相同而為平整，而被告亦供承其當時
    係反手握刀，由上而下刺，則可斷定傷口甲應為第二刀，傷口Ｂ則為第一刀。又
    被告刺第一刀時，其當時究係在何位置？以何姿勢為之？如前所述，證人壬○○
    、丙○○、庚○○均證稱被告當時已坐回駕駛座，被害人張孟光則站立在駕駛座
    旁抓住被告的衣服。而證人甲１則證述被告與被害人張孟光兩人原來是站在兩車
    之間爭執，之後被告跑回自小客車彎腰打開車門拿出尖刀，再跑回原處以尖刀刺
    向站立在原地之被害人張孟光前胸，兩者證述之情節並不相同。惟查證人壬○○
    、丙○○、庚○○當時係坐在被告自小客車上，渠等與被告係近距離之接觸，對
    於見聞被告當時之舉動，於時間、空間及視覺上並無障礙，且證人壬○○、丙○○、庚○○於本院隔離訊問下，均證稱被告當時係坐在駕駛座上，證人壬○○復
    證稱被告為刺的動作時，當時曾經撞倒伊等語，另參以被告供承其曾在下高速公
    路後，在檳榔攤清洗身上之血跡、被告所駕駛之車號Ｂ九─四五四八號自小客車
    之駕駛座車門邊框及被告當日所穿之長褲，經採取其上之血跡檢驗結果，與被害
    人張孟光之ＤＮ甲─ＳＴＲ型別相符，有內政部警政署刑事警察局鑑驗書在卷可
    稽等情，顯見被害人張孟光應係在被告自小客車旁遭刺第一刀後，其鮮血始會噴
    濺在被告身上及自小客車上，因之，證人壬○○、丙○○、庚○○證述被害人張
    孟光倒地之前，當時被告係坐在駕駛座內，應可採信。證人甲１當時係乘坐於其
    所駕駛之自小客車上，與被告及被害人張孟光間相隔一段距離，且其當時係由內
    側車道切換至中間車道，因後方有來車而被迫停車，突見被告行兇行為，可能因
    時間之突然及觀察之距離與角度不同而有不同之結果。且證人甲１於九十三年一
    月一日警詢時，係證稱其看到時被害人已躺於地上（見九十二年度他字第三十六
    號卷第三頁反面），因之，證人甲１關於此部分之證述，與事實不符，為本院所
    不採。被告係在其駕駛座上刺被害人張孟光第一刀，應可確定。又被害人張孟光
    胸前之傷口Ｂ係位於左鎖骨外下緣，其傷痕先由一至七點鐘方向劃行十公分，深
    約五公分後，再以二至八點鐘方向劃行五公分，之後由左上往右下深刺二十六公
    分，被告當時已坐回駕駛座，被害人張孟光站在駕駛座旁抓著被告的衣服，被害
    人張孟光當時身體之上半身應係彎腰，且頭部應低於自小客車之車頂（如此始能
    看見車內之被告而抓其衣服），則以被害人張孟光彎腰，頭部低於車頂，且伸手
    抓住被告之衣服，其當時應係與被告近距離接觸，且高度與被告相當，被告持刀
    朝被害人張孟光之胸前刺去，其施力方向即有可能造成在左鎖骨外下緣先由一至
    七點鐘方向劃行十公分，深約五公分後，再以二至八點鐘方向劃行五公分，深達
    二十六公分，並以左上向右下方穿刺之傷情，反之，如當時被害人張孟光未彎腰
    ，或被告係站立於自小客車外，則其刺出之刀痕走向，即無可能出現如傷口Ｂ之
    走向及深度。再被告刺被害人張孟光第一刀後，被害人張孟光隨即倒地，為被告
    及證人壬○○、丙○○、庚○○及證人甲１分別供證相符，惟證人壬○○、丙○○、庚○○對於被告究係以如何之姿勢，在被害人張孟光已倒地之情形下，再連
    刺被害人張孟光二刀，則均證述未看到，而證人甲１則證稱被告當時係兩手握刀
    從他上半身彎腰刺下去，拔起來後又彎腰刺下去等語，則以被害人張孟光胸前傷
    口甲、Ｃ二處穿刺傷，其皮膚表層刀痕均為長四公分，且被告尖刀之刀鞘係遺留
    在血跡旁，證人甲１證稱被告係兩手反手握刀由上往下彎腰刺擊，應符實情，而
    可採信，被告辯稱其是單手反手握刀刺擊，與事實不符。
八、綜上事證，被告將被害人張孟光所駕駛之自小客車攔停在內側車道後，被害人張
    孟光曾試圖倒車離去，惟被告迅速下車持鋁棒砸毀其休旅車之左側前後車窗玻璃
    ，於砸毀過程中，鋁棒曾揮擊到被害人張孟光之左顳部及左手臂，其後被害人張
    孟光對於無端遭被告砸毀車窗玻璃及頭手部，心有不甘，下車與被告在兩車之間
    爭執，兩人即發生扭打，被告以手持之鋁棒揮擊毆打被害人張孟光，被害人張孟
    光曾加以抵擋，因此在右顳部、胸部左側第二、三肋間，左側第五、六肋間，及
    右側第七、八肋間，及右手第二、三手指達中及近端指，右膝蓋關節下方約五公
    分等處均受有傷害，其後被告所持之鋁棒因不明原因（可能是為被害人張孟光奪
    取）而脫離持有，被告返身跑回自小客車並坐入駕駛座，惟被害人張孟光仍追上
    前，彎腰抓住被告之衣服要其下車，此時被告無法脫身，竟另起殺意，迅速自其
    駕駛座方向盤下方置物處取出暗藏之尖刀，將尖刀自刀鞘內抽出，用力朝在駕駛
    座外彎腰抓住其衣服之被害人張孟光胸部左銷骨外下緣刺入，因施力甚猛，使尖
    刀刺入深達二十六公分，被害人張孟光受此巨創，頓時鮮血湧出不支倒地，惟被
    告並不罷休，唯恐被害人張孟光未死，日後報警追緝，乃持刀下車，將刀鞘丟於
    一旁，兩手反手握刀，朝仰躺於地已無任何反抗能力之被害人張孟光再連刺二刀
    ，其後持刀上車，迅即駕車離去等事實，應可認定。至被害人張孟光所駕駛之休
    旅車（中華三菱）是否為當初與被告發生超車爭執之車輛，證人甲２（依證人保
    護法列為秘密證人，姓名年籍詳卷）於檢察官偵查時證稱：「當時我由台中北上
    過龍潭交流道走外側車道，看到前方一台豐田可樂娜的車，它想要從中間車道超
    到外側車道，但是有台福斯的廂型車始終不讓它過，超了三、四次都沒有成功，
    最後他超成功了，把車停下就不開了，人下車，人還到車裡拿了長長的東西用報
    紙包著，一邊走，一邊拆報紙，拿著敲福斯車的門，福斯車的駕駛不下車，走路
    肩就走，我就和另一車就超過去走路肩，他就回車上追來，他搖下車窗示意要我
    停車，我不知他為何叫我停車，我想他是弄錯了，因我有看到他和那台車的爭執
    ，所以我跟他說那車已走，不是我，我是開克萊斯勒的休旅車。」、「那幕可能
    很少人看到，因為我後方有台大卡車」等語（見九十三年度偵字第三九六號卷第
    一二二頁至一二三頁），顯然被告是攔錯車了，然無論被告攔車是否發生錯誤，
    此與被告嗣後毀車、殺人之犯罪故意並不生影響，此部分之事實，尚無調查之必
    要。
九、被告刺殺被害人張孟光所用之尖刀，為單邊開鋒銳利，前端呈尖刺狀，刀柄長十
    三點五公分，刀刃長二十三公分，刀柄以黑色膠帶捆紮，刀鞘長二十六公分，有
    照片可稽，並經本院勘驗屬實，有勘驗筆錄存卷可參。被害人張孟光所受三處穿
    刺傷，其部位均屬人體臟器所在之前胸致命部位，而該三處穿刺傷，其深度分別
    為二十六公分（傷口Ｂ）、十二公分（傷口甲）、二十二公分（傷口Ｃ），以扣
    案尖刀之刀刃長度僅二十三公分，被告竟能造成被害人張孟光有深二十六公分之
    穿刺傷，足徵被告刺第一刀時，其用力之猛，手段之兇殘，已有置被害人於死之
    決意，加以被告下車再刺殺被害人張孟光二刀後，返回車上曾對車上之人揚稱「
    要給他死」等語，已經證人丙○○、庚○○證陳在卷，益徵被告殺被害人張孟光
    之犯意，至為明確，被告辯稱其拿刀出來只是要嚇嚇被害人張孟光，第一刀是因
    被害人張孟光向前不慎刺入云云，顯非事實。
十、扣案之尖刀及鋁棒，被告原即放置在其所駕駛之自小客車內，為被告供承在卷。
    又九十二年十二月三十一日案發前，被告駕車行經國道三號高速公路龍潭至大溪
    路段時，因超車問題未能遂其心意，即沿路追遂攔停多部汽車，無視可能因此引
    發交通事故，甚且於攔停之過程中，尚有搖下車窗，高舉鋁棒嚇令旁車停下之情
    ，已據證人壬○○、丙○○、庚○○等人分別證述在卷，被告預藏兇器，恃強逞
    勇，尋人挑釁，其明目張膽、逞凶鬥狠之性格，灼然顯現。被告刺殺被害人張孟
    光，刀刀均深及內臟，用力之猛，殺意之堅，可見一斑，且於刺殺被害人張孟光
    第一刀後，被害人張孟光已不支倒地，在閃避、抵抗均無可能之情形下，被告復
    持尖刀下車再朝被害人張孟光胸前連刺二刀，其手段兇殘，實已泯滅人性。被告
    刺殺被害人張孟光後，隨即上車由國道三號公路大溪交流道改走平面車道，沿途
    並在檳榔攤清洗身上及車上血跡及包紮手指上之傷口，以避警追緝，被告個性冷
    靜，心思縝密程度，亦異於常人。又被告其後仍依原定計劃駕車往台北方向行駛
    ，於抵達台北後，尚與證人壬○○、丙○○、庚○○等人至西門町之速食店吃東
    西，之後丙○○、庚○○先行離去，被告仍與壬○○在台北市區中正紀念堂等地
    駕車閒逛，嗣將壬○○送回其位於台北縣板橋市之住處後，被告始駕車返回台中
    ，期間被告之情緒並無因殺人而有何異常之態，已據證人壬○○、丙○○、庚○○等人證述在卷，被告犯此滔天大罪後，態度猶能從容自持毫無異樣，若非全無
    人性，即是視人命如土芥，毫不在意，其冷酷心態，亦令人髮指。辯護意旨雖以
    被告成長於不健全之家庭，以致造成其日後性格違常，認為被告於行為時有精神
    上障礙（精神耗弱），因而聲請本院就被告為精神鑑定云云。然查，被告對於案
    發當日其如何因超車問題而沿路追逐車輛，迄將被害人張孟光之休旅車攔停在六
    十五公里九百二十二公尺處時，又係如何持鋁棒砸毀被害人張孟光所駕駛休旅車
    之車窗玻璃，以迄其如何刺殺被害人張孟光及嗣後如何駕車逃逸，沿路行經何處
    ，做何事情等情，均知之甚詳，且被告亦收集有關被害人張孟光在高速公路遭刺
    殺身亡之新聞紙，被告對於事理之認知能力並無何減損耗弱之情，此觀卷附之通
    訊監察譯文內容，被告曾將其如何殺被害人張孟光之事告知其數位友人，及被告
    為警查獲後，偵查時經檢察官許可，由少年輔育院何怡慧老師至臺灣桃園看守所
    訪談，被告亦坦承其確有殺被害人張孟光，有訪談譯文一份存卷可參，被告對於
    行為時之事理認知能力，並無何耗弱之情形可言；又案發當日，被告自台中駕車
    北上，一路上並無人在車上施用毒品乙節，已據證人庚○○證述在卷（見本院卷
    (一)第一九六頁），被告亦無可能因施用毒品而影響其對事理之判斷能力。被告暴
    戾冷酷性格固有異於常人，惟此與其犯罪之成立及應負之罪責並無影響，充其量
    僅係其犯罪之動機，而為量刑之參考，因之，辯護人聲請就被告為精神鑑定，本
    院認為顯無必要，爰不予調查。綜上所述，被告傷害、毀損被害人張孟光及其所
    駕駛之休旅車，及殺被害人張孟光之事實，事證明確，犯行堪予確定。
十一、被告對於在台中縣大里市○○路○段青年高中附近之交岔路口，再因行車爭執將
    告訴人丁○○所駕駛之自小客車攔下，並持尖刀刺丁○○左大腿一刀，及持丁○○放置於車上之鋁棒砸毀丁○○所駕駛自小客車之前擋風玻璃及左右後側車窗玻
    璃之事實，均坦承不諱，惟否認有殺丁○○之意思，辯稱：伊當時持尖刀下車，
    原是要與丁○○理論，因丁○○打開車門後，伊看見丁○○手上持有鋁棒，以為
    丁○○將加害自己，因此立即持尖刀刺向丁○○左大腿一刀，之後丁○○由駕駛
    座跳至後座，伊為了拉丁○○下車，因此始持鋁棒砸毀前擋風玻璃及左右後車窗
    玻璃，伊只有刺丁○○一刀，並無再持尖刀刺丁○○或以鋁棒、腳踢丁○○下體
    等語。
十二、經查，被告於九十三年一月二日二十時許，在台中縣大里市○○路○段青年高中
    附近交岔路口，如何將告訴人丁○○所駕駛之自小客車攔下，並持刀刺丁○○之
    事實，告訴人丁○○及當時乘坐於丁○○車上之證人己○○、辛○○於本院審理
    時，分別證述：
(1)、證人丁○○證稱：九十三年一月二日二十時許，伊駕駛車號六Ｂ─０九八０號自
    小客車，搭載己○○、辛○○行經台中縣大里市欲返回南投，沿途伊原行駛內側
    車道，因前方堵車，伊欲轉出外側車道時，被告由後方外側車道駛來，可能是事
    出突然，被告即將車輛斜停在伊前方將伊車攔住，其後手持一把長約四十一公分
    之尖刀下車，站立於其自小客車之車門旁對伊喊話，要伊上被告的車，伊向被告
    道歉後，即繼續開車離去，惟被告竟在後面一路追趕，追逐約一、二百公尺，其
    後至交岔路口時，因前方紅燈，伊被迫停車，被告即將其車子停在伊車子的前方
    ，拿一支尖刀下車朝伊走過來至伊駕駛座旁，當時伊車上有放一支球棒防身，伊
    即左手持球棒，右手將車門打開，正要下車之際，被告即持刀朝伊左大腿側面刺
    過來，之後被告有想要再拿刀刺伊上半身，刺二、三次，但被伊雙手擋住，之後
    被告可能又要刺伊，因此伊即翻身往自小客車之後座跳過去，被告即拿伊遺落在
    駕駛座腳踏墊上的球棒，敲毀伊自小客車之前擋風玻璃及左右兩側後車窗玻璃，
    之後被告即帶著球棒離去等語。（見本院卷(二)九十三年十月十九日審判筆錄第六
    頁至第三十七頁）。
(2)、證人己○○證稱：九十三年一月二日二十時許，伊當時與辛○○在告訴人丁○○
    車上，伊坐在後座中間，車行至大里市時，丁○○要變換車道，但被告從後方開
    過來並緊急剎車，丁○○聽到緊急剎車聲後亦將車子停住，之後被告車子停在丁○○車子的右側旁邊，打開車門，先找東西，然後拿一把刀放在身體後面走到辛○○所坐之副駕駛座旁，當時伊車窗玻璃都沒有關上，被告叫丁○○到其車上，
    丁○○和伊都有向被告道歉，之後被告走回其車上，伊即跟丁○○說被告手上有
    刀，趕快跑，丁○○即駕車往前開，不到一百公尺，因前方有車，丁○○被迫停
    車，被告即將車停在丁○○前方，隨即手持刀子下車走到丁○○旁邊，叫丁○○
    上其車，丁○○隔著窗戶向被告道歉，當時窗戶還是開著，之後不知是何人打開
    車門，被告即叫「你要幹什麼」，被告就持刀彎身往丁○○身上隨便亂刺，刺好
    幾次，往身體的上面刺，被告刺丁○○第一刀後，丁○○就跳起來蹲在駕駛座上
    面抓住被告的手，因此就刺到丁○○的左大腿，被告將刀拔出後，還要繼續往丁○○身體胸部上方刺，但丁○○腳被刺之後，就痛得跳到後座，跳坐在伊的大腿
    上，丁○○跳到後座後，被告沒有拿刀繼續刺丁○○，也沒有拿刀刺伊及辛○○
    ，伊沒有看到丁○○有拿球棒，之後不知被告從何處拿球棒開始砸車子，繞著車
    子亂砸等語（見本院卷(二)九十三年十月十九日審判筆錄第三十七頁至第五十九頁
    ）。
(3)、證人辛○○證稱：案發當時伊坐在告訴人丁○○車子的副駕駛座上，當時丁○○
    車子從內側車道要開到外側車道，被告從後方很快的開過來，丁○○就將車子開
    回內側車道，被告就追過來。被告攔阻丁○○車子共二次，第一次被告開到丁○○車子的右前方，那時被告沒有停下車，我們是怎麼開車的，因當時車窗是開
    著的，伊看到被告一手握住方向盤，一手好像在找東西，之後伊看到被告手上有
    亮亮的東西，己○○就跟丁○○說趕快走，之後在紅綠燈丁○○車子有停下來，
    被告將車子停在丁○○前方，被告拿著刀子下車走到駕駛座旁邊，不清楚是誰打
    開丁○○駕駛座的車門，被告叫丁○○上他的車，被告與丁○○在拉扯，丁○○
    是坐在駕駛座上，有看到被告刺好幾刀，被告刺向丁○○胸腹部之間，其中有一
    刀刺到丁○○，當時丁○○是坐在駕駛座上，之後被告還要刺丁○○，所以丁○○就跳到後座，不記得被告如何刺，之後被告就拿東西打玻璃，駕駛座的門是打
    開的，被告敲完之後就開車走了（見本院卷(二)九十三年十月十九日審判筆錄第七
    十六頁）。
十三、依上述證人丁○○、己○○、辛○○於本院證詞內容互為勾稽，證人丁○○係證
    稱，被告第一刀係直接朝其左大腿刺過來，刺中後，始再朝其前胸刺，而證人己○○、辛○○則證稱被告係朝丁○○胸腹刺數刀無著後，才刺丁○○之左大腿；
    又證人己○○證稱丁○○係蹲在駕駛座上遭被告刺中左大腿，而證人辛○○則證
    稱丁○○係坐在駕駛座上遭刺等，其彼此證述之情節，已有不一致之情，且與告
    訴人丁○○於警詢時證稱：「該車將我強行攔下後，駕駛即下車往我車子方向過
    來，而我正欲下車開車門之際，便突然遭其以刀子刺傷」、「左後大腿被刺一刀
    （縫三針）另下體被擊傷腫大無法排尿」等語（見九十三年度偵字第三九六號卷
    第五十二頁反面、五十三頁），偵查時證稱：「看到他手中拿個長長的刀子，然
    後門一打開就從我大腿刺下」、「刺完後，他就拿我的球棒敲破我後面兩側玻璃
    及前擋玻璃」、「（事發時車上還有其他人？）有朋友二個，他（己○○）原坐
    在後面，但我被刺後，我跳到後面時，我已不知男的朋友到何處了」、「他下車
    就拿刀了，過來就刺我了」等語（見同上偵卷第八十九、九十頁），及證人己○○於偵查時證稱：「我們就往前走，碰到一紅綠燈，前有一台車，旁有台巴士，
    戊○○就從快車道抄過來，到我們車旁，我看到他拿著刀子走過來，丁○○把車
    門打開，手拿著他原本放在門和椅子中間縫隙的球棒，準備要下車，戊○○就跑
    過來，一刀刺下」等語（見同上偵卷第一五七頁），亦不相符。按證人於事件發
    生之初，由於甫經歷待證事實，記憶仍屬新鮮，在未受外界環境及人為因素之影
    響下，其記憶、認知過程較為真實，所為證述之內容亦較趨近於事實，然隨著時
    間的經過，記憶已逐漸褪去，加以外界訊息不斷的介入，經由證人本身合理化思
    考的結果，即有可能影響證人的記憶，而造成不正確之認知。證人丁○○、己○○於警詢、偵查時既均證稱被告係持刀直接朝丁○○刺一刀後，丁○○即跳至後
    座，被告即持丁○○之鋁棒砸毀丁○○之自小客車玻璃，並無證稱被告尚有持刀
    刺丁○○之胸、腹部，加以證人辛○○證稱案發後，其與丁○○、己○○三人曾
    就案發當時之情形各自陳述討論等語，則證人丁○○、己○○、辛○○先後證述
    不符部分，應以證人丁○○、己○○於警詢、偵查時之證詞為可採，被告辯稱其
    攔下告訴人丁○○車子，持刀朝丁○○車子走去，因見丁○○車門打開，手拿著
    鋁棒，因此朝丁○○左大腿後側刺去，丁○○受刺後，翻身至後座時，因欲拉丁○○下車，因此始持丁○○遺落在駕駛座腳踏墊上之鋁棒，砸毀丁○○自小客車
    前擋風玻璃及左右後車窗玻璃之辯解，與事實相符，而可採信。
十四、被告持尖刀刺告訴人丁○○左大腿後側一刀，究係出於殺人之犯意？抑或傷害犯
    意？則應予究明。經查，告訴人丁○○之自小客車遭被告強行攔阻後，丁○○在
    駕駛座上見被告持尖刀朝其方向走來，唯恐被告將對己不利，因此即自其駕駛座
    腳踏墊上拿起鋁棒，欲打開車門與被告處理，惟甫打開車門腳尚未著地之際，被
    告乍見丁○○手持鋁棒，即先發制人以尖刀朝丁○○之左大腿後側刺去等情，已
    據被告供承在卷，並與告訴人丁○○證述相符，加以證人己○○證稱被告當時曾
    大喊「你要幹什麼」之語，被告係因丁○○持鋁棒，始先發制人以尖刀刺擊丁○○之事實，應可認定。又丁○○（左）手持鋁棒，右手推開車門而欲下車之際，
    當時其頭、胸等身體致命、脆弱部位均係面向被告等情，亦經證人丁○○證述在
    卷，則以被告係因丁○○手拿鋁棒，為先發制人始刺一刀，及被告為刺擊時，當
    時丁○○係面向被告，被告如有殺丁○○之意，則其直接持刀朝丁○○之頭、胸
    等部位刺去即可遂其目的，何須彎腰改刺丁○○之左大腿，因之，被告辯稱其當
    時並無殺告訴人丁○○等語，應可採信。
十五、告訴人丁○○遭被告以尖刀朝其左大腿後側刺一刀後，因尿道遭左大腿穿刺傷切
    斷，無法排尿，經送醫診治並進行膀胱造尿道整型手術，惟日後仍有因尿道狹
    窄而產生尿失禁之情形等情，有財團法人埔里基督教醫院及中山醫學大學附設醫
    院診斷證明書及財團法人埔里基督教醫院九十三年三月二十五日埔基醫字第九三
    ０三００五甲號函在卷可稽。按刑法第十條第四項第六款規定之「其他於身體或
    健康有重大不治或難治之傷害」，所謂「重大不治」係指終身不能恢復之謂，而
    所謂「難治」則謂難於治療，兩者間尚有區別，且其傷害，並不以須達於毀敗之
　　程度為必要。告訴人丁○○左大腿後側穿刺傷而切斷尿道，雖經進行膀胱造及
 　 尿道整型手術，惟日後仍會發生尿道狹窄，導致尿失禁等對於身體重大影響，已
    如前述，以現今之醫療技術亦無法完全排除其整型後之尿道日後可能發生狹窄而
    產生尿失禁之情形，則告訴人丁○○所受之傷害，自合於刑法第十條第四項第六
    款所指其他於身體有重大難治之重傷害。又被告以尖刀刺告訴人丁○○之左大腿
    後側，可能因此穿刺而切斷丁○○之尿道，為被告所能預見，而告訴人丁○○之
    尿道斷裂與被告之傷害行為，復有相當因果關係，則被告對於傷害丁○○致生加
    重結果雖無故意，惟仍應對該結果負結果加重責任。
十六、被告損壞被害人張孟光所持有之休旅車（登記名義人格上汽車租賃股份有限公司
    ）左側前後車窗玻璃，所為係犯刑法第三百五十四條之毀損罪，被告砸毀玻璃時
    同時傷害被害人張孟光，其後在兩車之間復接續傷害被害人張孟光，所為係犯刑
    法第二百七十七條第一項之傷害罪。被告毀損、傷害行為完成後，坐入其駕駛之
    自小客車內，依當時情形應係欲駕車逃逸，惟因被害人張孟光在駕駛座旁抓住其
    衣服不讓其離去，被告乃持刀刺殺被害人張孟光，被告顯係欲脫逃而另起殺人犯
    意，所為係犯刑法第二百七十一條第一項之殺人罪；又被告傷害告訴人丁○○，
    致生重傷害之加重結果，所為係犯刑法第二百七十七條第二項後段之傷害致重傷
    罪，又被告於刺傷告訴人丁○○後，其傷害行為業已完成，惟因告訴人丁○○跳
    至後座，被告為拉告訴人丁○○下車，另起犯意，攜帶尖刀兇器，乘告訴人丁○○不知之際，先竊取其鋁棒一支，再持所竊取之鋁棒損壞告訴人丁○○持有之自
    小客車（丁○○證稱登記名義人為其母潘秀美）之前擋風玻璃及左、右後車窗玻
    璃，所為係犯刑法第三百二十一條第一項第三款之加重竊盜罪及同法第三百五十
    四條之毀損罪。被告以一行為而傷害被害人張孟光及毀損其車窗玻璃，為想像競
    合犯，應依刑法第五十五條規定從一重之刑法第二百七十七條第一項傷害罪處斷
    ；被告竊取告訴人丁○○之鋁棒，既係欲持鋁棒砸毀車窗玻璃，以迫使告訴人丁○○下車，則所犯加重竊盜罪與毀損罪，有方法、結果之牽連關係，應依刑法第
    五十五條規定，從一重之刑法第三百二十一條第一項第三款之攜帶兇器竊盜罪處
    斷；又被告雖於短時間內有多次之毀損、傷害行為，惟被告毀損被害人張孟光及
    丁○○車輛之車窗玻璃，係緣於偶然之超車爭執，應非基於單一整體之概括犯意
    ，而被告於傷害被害人張孟光後，其再持刀傷害告訴人丁○○，係因見告訴人丁○○手拿鋁棒，為先發制人，始持尖刀刺傷告訴人丁○○，其傷害告訴人丁○○
    ，既因有他人即告訴人丁○○之行為介入，顯亦非出於概括犯意，而為另行起意
    。被告所犯上開傷害罪、殺人罪、傷害致重傷罪、攜帶兇器竊盜罪等四罪間，犯
    意各別，行為互殊，應予分論併罰。公訴人雖認被告持尖刀刺被害人丁○○，所
    為係犯刑法第二百七十一條第二項之殺人未遂罪，惟被告於刺丁○○時僅具傷害
    犯意而發生加重結果之理由，已述之如前，因之公訴人認被告成立殺人未遂罪，
    尚有誤會，惟其基本社會事實相同，起訴法條應予變更。爰審酌被告因行車紛爭
    ，無視公共危險即於高速公路上沿路追逐攔車，於攔下被害人張孟光之車輛後，
    竟明目張膽持鋁棒砸毀被害人張孟光車輛之車窗玻璃，於被害人張孟光下車理論
    時，被告再持鋁棒痛毆被害人張孟光，其後鋁棒脫離持有，返回駕駛座，於被害
    人張孟光要其下車不要離去之時，竟萌殺機，以尖刀猛力刺殺被害人張孟光之前
    胸，甚且於被害人張孟光不支倒地後，猶下車再連刺被害人張孟光二刀，其性格
    暴戾、恃強逞勇、手段兇殘，實已泯滅人性，甚且於刺殺被害人張孟光後，猶態
    度從容，彷若無事，其視人命如土芥之心態，實天理難容，且於犯下殺人惡行後
    ，短時間內又因行車爭執，再持刀刺傷告訴人丁○○並毀其車輛車窗玻璃，被告
    之惡性實為重大，被告為七十二年四月二十七日生，年僅二十一歲，正值生命之
    黃金歲月，被告為國中畢業，所受教育程度並不高，被告之父母於八十八年、九
    十一年相繼去世，僅有一姊，惟並未共同生活，被告個性暴戾，心態偏差，家庭
    、學校教育固有失責之處，惟此責任不應由被害人張孟光、丁○○承受，被害人
    張孟光何其無辜，中年事業有成，詎於元旦假期返家途中，途遇惡煞遽遭此無妄
    之災，橫死馬路，死狀悽慘，被害人張孟光之家屬又何其無辜，老年喪子，中年
    失親，幼年失怙，家庭破裂，天人永隔，而被害人丁○○又何其不幸，僅因一時
    之行車不當，即遭被告攔車傷害，造成身體重大難治之傷害，被告雖於本院審理
    時表明悔意，惟本院斟酌再三，被告竟無一絲可憫恕之處，以其窮兇惡極殘酷冷
    峻之性格，實有與社會人群永久隔離之必要，公訴人就被告所犯殺人罪部分求處
    死刑，並非無據，爰分別量處如主文所示之刑，並就所犯殺人罪部分，宣告褫奪
    公權終身，並定其應執行死刑，褫奪公權終身。
十七、扣案尖刀一支（含刀鞘）、鋁棒一支（即九十二年十二月三十一日案發時在高速
    公路現場所查獲），為被告所有供犯罪所用之物，已據被告供承在卷，應依刑法
    第三十八條第一項第二款宣告沒收，至另扣案被告所有衣褲之行動電話二支與被
    告犯罪無關，鋁棒一支（即九十三年一月三日在被告自小客車上所查獲），為告
    訴人丁○○所有，均不得宣告沒收。
據上論斷，應依刑事訴訟法第二百九十九條第一項前段、第三百條，刑法第二百七十
一條第一項、第二百七十七條第一項、第二項後段、第三百二十一條第一項第三款、
第三百五十四條、第五十五條、第三十八條第一項第二款、第三十七條第一項、第五
十一條第二款，罰金罰鍰提高標準條例第一條前段，判決如主文。
本案經檢察官謝雯璣到庭執行職務。
中　　　華　　　民　　　國　　九十三　　年　　 十一 　　月　　 十九 　　日
                                臺灣桃園地方法院刑事第九庭
　　　　　　　　　　　　　　　　　　審判長法　官　林明洲
                                          法　官  何燕蓉
                                          法　官  黃斯偉
右正本證明與原本無異。
如不服本判決，應於判決送達後十日內向本院提出上訴狀（應附繕本），上訴於臺灣
高等法院。
                                    　　　書記官　李珈慧
中　　　華　　　民　　　國　　九十三　　年　　 十一 　　月　　 十九 　　日
論罪法條之依據：
中華民國刑法第三百五十四條
毀棄、損壞前二條以外之他人之物或致令不堪用，足以生損害於公眾或他
人者，處二年以下有期徒刑、拘役或五百元以下罰金。
中華民國刑法第三百二十一條
犯竊盜罪而有左列情形之一者，處六月以上、五年以下有期徒刑：
一  於夜間侵入住宅或有人居住之建築物、船艦或隱匿其內而犯之者。
二  毀越門扇、牆垣或其他安全設備而犯之者。
三  攜帶兇器而犯之者。
四  結夥三人以上而犯之者。
五  乘火災、水災或其他災害之際而犯之者。
六  在車站或埠頭而犯之者。
前項之未遂犯罰之。
中華民國刑法第二百七十七條
(普通傷害罪)
傷害人之身體或健康者，處三年以下有期徒刑、拘役或一千元以下罰金。
犯前項之罪因而致人於死者，處無期徒刑或七年以上有期徒刑；致重傷者
，處三年以上十年以下有期徒刑。
中華民國刑法第二百七十一條
(普通殺人罪)
殺人者，處死刑、無期徒刑或十年以上有期徒刑。
前項之未遂犯罰之。
預備犯第一項之罪者，處二年以下有期徒刑。
